【裁判字號】    97,審抗,50
【裁判日期】    970201
【裁判案由】    給付工程款
【裁判全文】
臺灣高雄地方法院民事裁定              97年度審抗字第50號
抗  告  人  甲○○
相  對  人  晨陽裝設有限公司
法定代理人  乙○○
上列抗告人因與相對人間給付工程款事件，對於民國96年12月19
日本院高雄簡易庭96年度雄簡調字第1073號所為裁定不服，提起
抗告，本院裁定如下：
    主  文
原裁定廢棄，發回本院高雄簡易庭。
    理  由
一、抗告意旨略以：本件工程所在地在高雄市，若由鈞院審理，
    勘驗現場較為方便，至合約雖有記載合意由台灣桃園地方法
    院（下稱桃園地院）管轄，但相對人既已向鈞院起訴，自亦
    同意由鈞院管轄，鈞院即有管轄權，爰請求廢棄原裁定等語
    。
二、按當事人關於由一定法律而生之訴訟，固得以書面合意定第
    一審管轄法院，但此項合意管轄之約定，僅於被告就原告所
    主張之管轄法院與合意管轄法院不同時，得為抗辯之權利，
    若被告不為此項抗辯，而為本案之言詞辯論時，即喪失其抗
    辯權而使原告所主張之管轄法院享有管轄權；反之，原告為
    起訴請求法院救濟其權利之人，其在起訴時即有選擇管轄法
    院之權利，若經其行使選擇權後，其選擇之管轄法院，如與
    合意管轄法院不同時，應解為原告已放棄至合意管轄法院起
    訴請求之權利，僅被告仍保有抗辯之權利，始符合民事訴訟
    法上「禁反言」之原則。
三、本件相對人係本於兩造間之工程合約書，請求抗告人給付其
    施作抗告人所有位於高雄市鼓山區○○○○街141 號房屋之
    工程款，有相關書狀在卷可稽。雖該合約書上約定合意由桃
    園地院管轄，但相對人就本件工程款，先則依督促程序向本
    院聲請核發支付命令（本院96年度促字第79072 號），經抗
    告人聲明異議繳而視為起訴，並經本院以96年度雄補字第15
    67號命其補繳裁判費及提出準備書狀後，仍選擇向本院起訴
    請求。核其所為，顯已明白表示願由本院行使管轄權而不主
    張合意管轄之桃園地院始有管轄權之效果。則依上開說明，
    該合意管轄僅得由抗告人行使其抗辯權，而抗告人既表明願
    由本院管轄，且本院因被告之住所地在高雄而依民事訴訟法
    第1 條亦享有管轄權，則原裁定以兩造間合意由桃園地院管
    轄，而未審酌相對人選擇向本院起訴請求之情事，依職權將
    本件移送桃園地院，尚有未洽。抗告意旨指摘原裁定不當，
    求予廢棄，為有理由，應由本院將原裁定廢棄，發回本院高
    雄簡易庭另為適法審理。
四、據上論結，本件抗告為有理由，依民事訴訟法436 條之1 第
    3 項、第492 條前段，裁定如主文。
中    華    民    國    97    年    2     月    1     日
                            民事第二庭
                                審判長法  官  林紀元
                                      法  官  甯  馨
                                      法  官  蘇姿月
以上正本係照原本作成。
本判決不得再抗告。
中    華    民    國    97    年    2     月    1     日
                                      書記官  林怡君


司法院資訊處製作；財團法人民間司法改革基金會備份。
